臺北高等行政法院判決
　　　　　　　　　　　　　　　　　　 93年度訴字第03671號
　　　　　　　　　　　　　　　.
原　　　告　甲○○
被　　　告　交通部公路總局
代　表　人　陳晉源（局長）
訴訟代理人　乙○○
上列當事人間因汽車運輸業管理規則事件，原告不服交通部中華
民國93年9月21日交訴字第0930049159號訴願決定，提起行政訴
訟。本院判決如下：
　　主  文
原告之訴駁回。
訴訟費用由原告負擔。
　　事  實
一、事實概要：
    原告駕駛其所有之K7－9572號自用小客車，於93年5月16日
    下午16時40分許，行經桃園縣中壢市○○路、中正路口，經
    監警聯合稽查小組攔檢，查獲載客3人，自中壢市福隆旅社
    至中壢工業區○○○路，並有收費，涉違法經營汽車運輸業
    ，稽查小組遂以交竹監字第590100048號通知單舉發，由原
    告當場簽收，並扣留行照，被告並以（93）字第000062號處
    分書處原告新臺幣（下同）5萬元，並吊扣牌照2個月。原告
    於93年6月24日向被告所屬臺北區監理所申訴，並於接獲該
    所維持原處分之通知後，提起訴願，亦遭駁回，遂向本院提
    起本件行政訴訟。
二、兩造聲明：
　　(一)原告聲明：
      1.訴願決定及原處分均撤銷。
      2.訴訟費用由被告負擔。
　　(二)被告聲明：
      1.駁回原告之訴。
      2.訴訟費用由原告負擔。
三、兩造爭點：
    原告是否未申請核准經營汽車運輸業，而違反公路法第77
    條第2項之規定？
四、兩造陳述：
　　(一)原告經合法通知未到庭，依其起訴狀所載：
      原告駕駛所有之K7－9572號自用小客車，於93年5月16日
      下午16時40分許行經中壢福隆旅社，有3名外籍勞工拜託
      原告載渠至工業區○○○○○路而同意，遇警臨檢，員警
      對原告稱只是警告，並不開單，但於訴願人在白色單子上
      簽名後則改開紅單云云。
　　(二)被告主張：
      1.汽車駕駛人若以小客車出租載客為營業者，應依照汽車
        運輸業管理規則第2條第1項第4款之規定經營計程車客
        運業，且須符合管理規則相關資格限制、證照齊備並向
        公路主管機關申請核准始可營業；違反汽車運輸業相關
        規定，監警稽查人員則依汽車運輸業管理規則第138條
        第1項之規定予以舉發，再由公路主管機關依公路法第
        77條第2項之規定處分。
      2.本件據被告所屬新竹區監理所中壢監理站於93年7月2日
        竹監壢字第0930014099號函查復略以，本站監警聯合稽
        查小組攔查發現載送乘客3人（外籍人士），經稽查人
        員詢問乘客說明不認識駕駛員及有收費行為，詳如談話
        記錄，違規事實明確，爰依公路法第77條第2項規定掣
        單舉發。依該駕駛談話記錄，原告自承每趟收費80元，
        另乘客談話記錄中，乘客亦稱原告有攬客行為並談妥每
        人收費100元，且舉發單及談話筆錄均由原告簽名在卷
        ，爰此，本件違規事實明確，原告所訴顯係卸責之詞，
        不足採信。故原告未經申請核准，以自用小客車經營汽
        車運輸業之違規事實，洵堪認定，按公路法第77條第2
        項之處罰要件，係以是否搭載乘客及當事人間就車資有
        無合意為據，被告以原告違反前揭法條據以處分，於法
        應無不合等語。
　　理  由
一、本件原告受合法通知，無正當理由未於言詞辯論期日到場，
    核無民事訴訟法第386條各款所列情形，爰依行政訴訟法第
    218條準用民事訴訟法第385條第1項前段之規定，由被告聲
    請而為一造辯論判決。
二、按本法用詞定義如左：十一、汽車或電車運輸業：指以汽車
    或電車經營客、貨運輸而受報酬之事業；未依本法申請核准
    ，而經營汽車或電車運輸業者，處新臺幣5萬元以上15萬元
    以下罰鍰，並勒令其停業，其非法營業之車輛牌照並得吊扣
    2個月至6個月，或吊銷之；汽車及電車運輸業申請資格條件
    、立案程序、營運監督、業務範圍、營運路線許可年限及營
    運應遵行事項與對汽車及電車運輸業之限制、禁止事項及其
    違反之罰鍰、吊扣、吊銷車輛牌照或廢止汽車運輸業營業執
    照之要件等事項之規則，由交通部定之，公路法第2條第11
    款、第77條第2項及第79條第5項各定有明文。次按汽車運輸
    業依左列規定，分類營運：四、計程車客運業：在核定區域
    內，以小客車出租載客為營業者；未經申請核准而經營汽車
    運輸業者，應依公路法第77條第2項之規定舉發，汽車運輸
    業管理規則第2條第1項第4款及第138條亦各定有明文。
三、本件原告主張其僅因順路而同意搭載3名外勞云云，惟其主
    張為被告所否認。被告則稱，依駕駛談話記錄，原告自承每
    趟收費80元，另乘客談話記錄中，乘客亦稱原告有攬客行為
    並談妥每人收費100元，故本件違規事實明確等語，資為爭
    議。
四、經查，本件原告於93年5月16日下午16時40分許，駕駛其所
    有之K7－9572號自用小客車載客3人，自中壢市福隆旅社至
    中壢工業區○○○路。乘客稱每人收費100元、原告則稱每
    趟80元，渠等供稱之收費方式及金額雖未相同，但有收費事
    實則並無二致，分別有原告及乘客93年5月16日於桃園地區
    監警聯合稽查小組之駕駛及乘客談話紀錄影本附原處分卷可
    稽。綜上事證足認，原告確有以自用小客車招攬搭載乘客，
    並受有報酬之事實。至於原告主張只是順路搭載乘客，且員
    警告知只是警告，不會處罰，騙其於白單（談話紀錄）簽名
    後，又開紅單云云；惟所稱順路載客，且所載者又係陌生之
    外籍人士，核與常情不合，且原告非不識字，衡情自係同意
    談話紀錄所載內容，始簽名其上，故其上開主張，無非卸責
    之詞，不足為採。
五、又查，汽車運輸業之定義除於公路法第2條第11款定有明文
    外，汽車運輸業管理規則第2條亦分別列舉8種運輸業別，是
    以符合經營汽車運輸業者，除以汽車經營客、貨運輸而受報
    酬，其經營型態亦須該當於前揭8種業別之一。本件違規事
    實雖涉違法經營計程車客運業，惟原處分僅謂原告非法營業
    而為處分，並未指明其係違法經營何種汽車運輸業別，即遽
    行依汽車運輸業管理規則第138條及公路法第77條第2項論斷
    ，其涵攝法令之過程尚非完整，宜予改正，惟尚未影響原處
    分之效力，併此敘明。
六、從而，被告以原告使用自用車非法招攬載客，違反公路法第
    77條第2項規定為由，處以5萬元罰鍰，並吊扣原告自用小客
    車K7-9572號牌照2個月，於法並無違誤。訴願決定遞予維持
    ，亦無不合。原告徒執前詞，訴請撤銷，為無理由，應予駁
    回。
據上論結，本件原告之訴為無理由，爰依行政訴訟法第98條第3
項前段、第218條，民事訴訟法第385條第1項前段，判決如主文
。
中　　華　　民　　國　　94　　年　 　9　　月　　8　　 日
                       第五庭審判長法  官　張瓊文
                                   法  官  黃清光
                                   法  官  蕭忠仁
上為正本係照原本作成。
如不服本判決，應於送達後20日內，向本院提出上訴狀並表明上
訴理由，如於本判決宣示後送達前提起上訴者，應於判決送達後
20日內補提上訴理由書（須按他造人數附繕本）。
中　　華　　民　　國　　94　　年　 　9　　月　　8　　 日
    　　  　　　　　　　    　     書記官  蕭純純
